臺灣南投地方法院刑事判決
111年度審訴字第258號
公  訴  人  臺灣南投地方檢察署檢察官 
被      告  侯忠勇


上列被告因公共危險等案件，經檢察官提起公訴（110年度偵緝
字第133號、110年度偵緝字第134號），因被告於準備程序中對
起訴事實為有罪之陳述，經告以簡式審判程序之旨，並聽取當事
人意見後，本院合議庭裁定由受命法官獨任進行簡式審判程序，
判決如下：
    主      文
侯忠勇犯竊盜罪，處拘役貳拾日，如易科罰金，以新臺幣壹仟元
折算壹日。又犯放火燒燬他人所有之物，致生公共危險罪，處有
期徒刑陸月。
打火機壹個沒收。犯罪所得衛生紙貳串沒收，於全部或一部不能
沒收或不宜執行沒收時，追徵其價額。
    事實及理由
一、犯罪事實：
　㈠侯忠勇於民國109年12月21日22時許，徒步行經南投縣○○市○○
    路000號新光人壽辦公大樓1樓，見1樓大門未關，竟意圖為
    自己不法之所有，基於竊盜之犯意，趁無人看管之際，進入
    該大樓1樓梯間，徒手竊取魏秀容所有放置於該處紙箱內衛
    生紙2串［共價值新臺幣（下同）240元］，得手後徒步離去。
  ㈡侯忠勇與陳威樺係同事關係，同住在雇主陳坤秋之南投縣○○
    市○○路0段0巷00弄0○0號宿舍內。侯忠勇因懷疑陳威樺擅自
    取走其個人物品，心生不滿，明知上開宿舍為鐵皮木板隔間
    房屋，屋內堆放床具雜物等可燃物，如點燃有燒毀該屋致生
    公共危險之高度可能性，仍基於放火燒燬他人所有物之犯意
    ，於109年12月21日23時20分許，在該宿舍內以自備之打火
    機點燃衛生紙1包後丟到陳威樺之床鋪上，燒燬陳威樺之棉
    被、枕頭及床墊各1件（毀損部分未據告訴），致生公共危
    險，陳威樺見狀，隨即進行滅火，侯忠勇亦在場協助滅火，
    於警消人員據報到場時已經自行將火勢撲滅，幸未延燒其他
    物品及建築物，並經警當場扣得打火機1個。
二、證據名稱：
　㈠被告於警詢、偵查及本院中之自白。
　㈡證人魏秀容、陳威樺、陳坤秋於警詢時的指證。
　㈢南投縣○○市○○路000號新光人壽辦公大樓1樓監視錄影畫面翻
    拍照片4張、現場照片3張。
　㈣南投縣政府警察局扣押筆錄、扣押物品目錄表、扣案之打火
    機1個、現場照片7張。
三、按刑法第175條第1項之放火行為，行為人除須具備放火燒燬
    本條之他人或自己所有物之犯罪故意外，尚須「致生公共危
    險」，即學理上所稱具體危險犯，其放火燃燒之情形，依一
    般社會通念，須有延燒至目的物以外之其他他人所有物之具
    體危險存在，惟不以實際上已發生此項延燒之事實為必要，
    衹須有發生實害之蓋然性為已足；此項蓋然性之有無，應由
    事實審法院基於經驗法則，而為客觀之判斷（最高法院88年
    度台上字第3281號、89年度台上字第3931號判決意旨參照）
    。故就個案中是否構成「致生公共危險」之要件，應綜合具
    體情況判斷之，考量刑法公共危險罪章第173 條至第175條
    各罪之立法意旨，均係因考量祝融無情，一旦行為人任意縱
    火燒燬住宅、建築物、交通工具或其他物品，常因無法控制
    火勢，導致火勢蔓延，對於不特定多數人之生命、身體、財
    產可能產生重大損害，其行為本質具有高度風險，故立法者
    或以抽象危險犯，或以具體危險犯之立法方式，加以規制，
    以維護公共安全。從而，刑法第175條所稱之公共危險，判
    斷之主要重點應在於行為人所引發之火勢有無事實上之延燒
    可能性，有無導致其他不特定多數人之生命、身體、財產受
    損之危險性。查本件被告引火點燃衛生紙後丟到證人陳威樺
    之床舖上，造成陳威樺放於床舖上的棉被、枕頭及床墊燒燬
    ，且前開床舖是位於宿舍內，床舖附近尚擺有木製家具及易
    燃之衣物，此有現場照片7張在卷可證（見警卷第18-21頁）
    ，可認被告在宿舍內之床舖上放火，本有發生致令附近衣物
    或木製家具延燒實害之高度蓋然性，且確已造成床舖上之棉
    被、枕頭及床墊燒燬，堪認足以致生公共危險。
四、被告就犯罪事實㈠所為，係犯刑法第320條第1項之竊盜罪；
    就犯罪事實㈡所為，係犯刑法第175條第1項放火燒燬他人所
    有之物，致生公共危險罪。被告所犯上開兩罪間，犯意各別
    ，行為的時間、地點均不相同，應分論併罰。
五、刑之加重、減輕事由：　
  ㈠被告前因竊盜、不能安全駕駛致交通危險、肇事逃逸及傷害
    等案件，並經臺灣花蓮地方法院合併定應執行刑為有期徒刑
    2年1月確定，經入監執行後，於108年9月6日執行完畢，有
    卷內臺灣高等法院被告前案紀錄表可為證據，其受有期徒刑
    執行完畢，5年以內故意再犯有期徒刑以上之2罪，均為累犯
    ，本院審酌被告於前開案件執行完畢後再犯相同類型的竊盜
    罪，顯見被告對刑罰的反應力薄弱，因此認為就被告本案所
    犯竊盜罪部分加重最低本刑，沒有罪刑不相當的疑慮，裁量
    後依刑法第47條第1項規定加重其刑。惟本院審酌被告本案
    所犯放火燒燬他人所有之物，致生公共危險罪部分，與前案
    等罪之罪質不同，尚不能僅以被告再度犯本案放火燒燬他人
    所有之物，致生公共危險罪，就認為其有特別惡性，故就被
    告本案所犯放火燒燬他人所有之物，致生公共危險罪部分，
    本院不依刑法第47條第1項規定加重其刑。
　㈡犯放火燒燬他人物品罪之人，其原因動機各人不一，犯罪情
    節未必盡同，其行為所造成危害社會之程度自屬有異，法律
    科處此類犯罪，所設之法定最低本刑卻同為1年以上7年以下
    有期徒刑，且縱量處最低法定刑，仍無從依法易科罰金或易
    服社會勞動，不可謂不重。於此情形，倘依其情狀處以相當
    之有期徒刑，即足以懲儆，並可達防衛社會之目的者，自非
    不可依客觀之犯行與主觀之惡性二者加以考量其情狀，是否
    有可憫恕之處，適用刑法第59條之規定酌量減輕其刑，期使
    個案裁判之量刑，能斟酌至當，符合比例原則。查被告本案
    所為固有不當，然考量被告係持打火機點燃衛生紙放火燒燬
    他人之物，並未潑灑易燃液體助燃，又於放火後在場協助撲
    滅火勢而有避免火勢繼續延燒之行為，且於警消人員據報到
    場時已經自行將火勢撲滅，燒毀之物品僅有棉被、枕頭及床
    墊各1件，價值不高，並未造成任何人身傷亡或重大財產損
    失，綜合全案客觀情節與所犯法定刑相較，實有「情輕法重
    」之憾，認縱處以法定最低刑度（即有期徒刑1年）仍嫌過
    重，依照刑法第59條之規定酌減其刑。
六、本院審酌：被告就竊盜罪及放火燒燬他人所有物致生公共危
    險罪均坦承犯行，及於放火犯行後停留於現場撲滅火勢等犯
    後態度。被告於審理時自陳國小畢業、從事水泥工、有父親
    要扶養等生活狀況，及本案所犯2罪之犯罪動機、所生危險
    及損害程度等一切情狀，量處如主文所示之刑，並就竊盜罪
    部分諭知易科罰金之折算標準。
七、沒收：
　　被告本案竊得之衛生紙2串為其犯罪所得，未能扣案發還或
    賠償被害人，依刑法第38條之1第1項、第3項規定宣告沒收
    之，於全部或一部不能沒收或不宜執行沒收時，追徵其價額
    。至扣案之打火機1個為被告所有，供本案犯罪所用之物，
    應依刑法第38條第2項規定，宣告沒收。
八、依刑事訴訟法第273條之1、第310條之2、第454條，判決如
    主文。
九、如不服本件判決，得自收受送達之日起20日內，向本院提起
    上訴狀（須附繕本）。
本案由檢察官蔡岱霖提起公訴，檢察官黃淑美到庭執行職務。
中　　華　　民　　國　　111 　年　   10　　月　27  　日
　　　　　　　　　刑事第一庭  法　官  林昱志
以上正本與原本無異。
如不服本判決應於收受送達後20日內向本院提出上訴書狀，並應
敘述具體理由；其未敘述上訴理由者，應於上訴期間屆滿後20日
內向本院補提理由書（均須按他造當事人之人數附繕本）「切勿
逕送上級法院」。
                               書記官  陳淑怡
中　　華　　民　　國　　111 　年　　10　　月　　27　　日
附錄本案論罪科刑法條:
中華民國刑法第320 條第1 項
意圖為自己或第三人不法之所有，而竊取他人之動產者，為竊盜
罪，處5 年以下有期徒刑、拘役或50萬元以下罰金。

中華民國刑法第175條
放火燒燬前二條以外之他人所有物，致生公共危險者，處1 年以
上7年以下有期徒刑。
放火燒燬前二條以外之自己所有物，致生公共危險者，處3 年以
下有期徒刑。
失火燒燬前二條以外之物，致生公共危險者，處拘役或9 千元以
下罰金。